臺灣嘉義地方法院刑事判決
110年度易字第126號
聲  請  人  臺灣嘉義地方檢察署檢察官
被      告  李佳澔




上列被告因違反洗錢防制法等案件，經檢察官聲請以簡易判決處
刑（109年度偵字第11003號）及移送併辦（110年度偵字第217號
、110年度偵字第1864號），本院認不宜以簡易判決處刑（110年
度朴簡字第14號），改依通常程序審理，判決如下：
    主  文
甲○○幫助犯洗錢防制法第十四條第一項之一般洗錢罪，處有期徒
刑肆月，併科罰金新臺幣壹萬元，罰金如易服勞役，以新臺幣壹
仟元折算壹日。
    犯 罪 事 實
一、甲○○明知金融機構帳戶係供個人使用之重要理財及交易工具
    ，關係個人財產及信用之表徵，且可預見將金融機構之帳戶
    任意提供他人使用，常與財產犯罪密切相關，被他人作為人
    頭帳戶實行詐欺犯罪使用，提領被害人遭犯罪集團財產犯罪
    而匯入帳戶之款項，以製造金流斷點，致無從追查財產犯罪
    所得之去向，藉此躲避偵查機關追查，隱匿財產犯罪所得去
    向而洗錢，竟仍基於幫助詐欺取財及幫助洗錢之不確定故意
    ，於民國109年8月10日前某日，在臺中市西屯區某土地公廟
    ，將其所有之華南商業銀行（下稱華南銀行）帳號00000000
    0000號帳戶（下稱華南銀行帳戶）之存摺、印章、提款卡及
    密碼、網路銀行帳號及密碼，及其向○○科技有限公司（下稱
    ○○公司）、○○○○科技有限公司（下稱○○○○公司）所申辦之虛
    擬貨幣交易帳號及密碼，提供予真實姓名年籍不詳綽號「小
    奇」之成年男子使用。嗣詐欺集團成員取得上開華南銀行帳
    戶、虛擬貨幣交易帳號等資料後，即共同意圖為自己不法之
    所有，基於詐欺取財、洗錢之犯意聯絡，以如附表所示之詐
    騙方式，詐騙丙○○（聲請簡易判決處刑書誤載為林○○）、丁○○、乙○○，致其等陷於錯誤，於如附表所示之匯款時間，匯
    款如附表所示之金額，至甲○○之華南銀行帳戶內，旋遭詐欺
    集團成員以跨行轉帳方式，轉帳至甲○○之○○○○公司虛擬貨幣
    交易帳號，或他人帳號。嗣丙○○、丁○○、乙○○驚覺受騙，報
    警處理，始悉上情。
二、案經丙○○、丁○○訴由屏東縣政府警察局移送，及乙○○訴由臺
    北市政府警察局萬華分局報告臺灣臺北地方檢察署檢察官呈
    請臺灣高等檢察署檢察長令轉，暨丙○○訴由金門縣警察局金
    湖分局報告臺灣福建金門地方檢察署檢察官呈請最高檢察署
    檢察總長令轉臺灣嘉義地方檢察署檢察官偵查後聲請簡易判
    決處刑、移送併辦。
　　理  由
壹、證據能力：
　　本判決下列所引用被告以外之人於審判外之陳述，經本院提
    示後，檢察官、被告甲○○同意作為證據，而本院審酌各該證
    據作成時之情況，均核無違法不當或證明力明顯過低之瑕疵
    ，亦認以其等作為證據應屬適當，是依刑事訴訟法第159條
    之5第1項之規定，認各有證據能力。
貳、認定犯罪事實所憑之證據及理由：
一、訊據被告固坦承於前揭時、地，將其上開華南銀行帳戶、○○
    公司及○○○○公司之虛擬貨幣交易帳號等資料，交付予「小奇
    」使用之事實，惟矢口否認有何幫助一般洗錢及幫助詐欺取
    財犯行，辯稱：其交付前揭資料予「小奇」，係為了要辦貸
    款，「小奇」說要幫其美化帳戶，不知道「小奇」作為詐騙
    使用，我也是被騙的云云。經查：
(一)被告將其所有之華南銀行帳戶、○○公司及○○○○公司之虛擬貨
    幣交易帳號等資料，交付予「小奇」使用等情，業據被告於
    警詢、本院訊問、準備程序及審理時時坦承不諱（見屏警刑
    科偵字第10938349300號卷，下稱警300號卷，第4至7頁；本
    院朴簡字卷第30至31頁，本院易字卷第38至39、192至193、
    210、279至281頁），復有證人即告訴人丙○○、丁○○遭提領
    款項時間一覽表、華南銀行帳戶客戶整合資料查詢暨交易明
    細表、華南銀行109年9月22日營清字第1090026784號函及所
    附客戶整合資料查詢暨交易明細表、華南銀行109年9月22日
    營清字第1090026799號函及所附存款往來申請暨約定書、印
    鑑卡、開戶留存雙證件影本、存款往來項目申請書、客戶基
    本資料暨交易明細表、○○○○公司虛擬貨幣交易帳戶基本資料
    及交易明細、○○公司虛擬貨幣交易帳戶基本資料及交易明細
    、華南銀行110年4月8日營清字0000000000號函及所附存款
    往來明細表及客戶資料整合查詢、○○公司111年6月17日○○法
    字Z0000000000號函及所附基本資料與交易明細、○○○○公司1
    11年6月20日○○○○法字第1110602001號函及所附會員資料與
    交易明細等附卷可稽（見警300號卷第11至13、15至22頁；
    金湖警刑字第1090007091號卷，下稱警091號卷，第63至67
    頁；109年度偵字第28460號卷，下稱偵28460號卷，第71至9
    2頁；本院易字卷第51至55、227至233、237至241頁）。且
    告訴人丙○○、丁○○、證人即告訴人乙○○，遭詐騙集團成員以
    如附表所示之方式詐騙後，分別匯款如附表所示之金額至被
    告之華南銀行帳戶內，旋遭詐欺集團成員以跨行轉帳方式，
    轉帳至被告之○○○○公司虛擬貨幣交易帳號，或他人帳號等情
    ，為被告所不爭執，並有如附表之證據出處欄所示之證據存
    卷可考，足認被告之華南銀行帳戶、○○○○公司虛擬貨幣交易
    帳號，確遭詐欺集團使用以作為詐欺取財所得贓款轉入、轉
    出之人頭帳戶之事實，洵堪認定。
(二)被告雖以上詞置辯，然查：　
　⒈被告於警詢、本院訊問、準備程序及審理時，均未提供任何
    相關事證以資佐證確有所稱貸款之事實，以資證明其係為申
    請貸款，因而交付華南銀行帳戶、○○公司及○○○○公司之虛擬
    貨幣交易帳號等資料予「小奇」。再者，放貸業者或融資機
    構縱使為審核民眾之財務信用狀況，有查核民眾歷來金融帳
    戶交易往來紀錄或其他債信相關資訊，或僅須由民眾簽署授
    權同意文件，而容許放貸業者或融資機構持以申請民眾金融
    交易資訊，或係由民眾自行申請申辦貸款所需備妥資料後，
    於申辦貸款時一併檢附，均無需蛇足提供提款卡原件。從而
    ，被告上開所辯，是否屬實，已屬存疑。
　⒉被告雖另辯稱其交付華南銀行帳戶、○○公司及○○○○公司之虛
    擬貨幣交易帳號等資料，係為美化帳戶所用。惟依現今信用
    貸款實務，金融機構、放貸業者理應審酌申請人之信用狀況
    、是否有不良債信紀錄、有無穩定收入來源或提供擔保品等
    情，與個人帳戶內有無金錢出入並無必然關係，況鮮有僅憑
    特定短期天數創造資金流動紀錄，即准許貸款之案例；縱令
    為創造頻繁之資金流動以美化帳面，貸與者仍可透過聯合徵
    信系統查知借款人歷來金融帳戶交易往來紀錄或其他債信相
    關資訊，或由借款人簽署授權同意文件，而容許貸與者持以
    申請借款人金融交易資訊，或由借款者自行申請申辦貸款所
    需備妥資料後，於申辦貸款時一併檢附，故在各項金融資訊
    普遍為各金融機構所能輕易查悉之今日，實難以提供金融機
    構帳戶、提款卡、印章等物，供他人製造資金流動情形以美
    化帳戶之方式達到隱避查核之目的。佐以，被告於本院準備
    程序時自稱：曾有以其名義申辦過玉山銀行、新光銀行及房
    屋貸款成功之經驗等語（見本院易字卷第193頁），顯見被
    告對於一般貸款之流程縱非熟稔，亦有相當程度之認知，且
    本案申請貸款之情形尚須將帳戶存摺、印章、提款卡及密碼
    ，交付供他人製造虛假、不實之金流或財力證明，核與其先
    前一般貸款之情形炯異。
　⒊個人之提款卡，專有性甚高，並非一般自由流通使用之物，
    縱需交付他人，亦必基於相當程度之信賴關係或特殊事由，
    而無可能隨意交與完全不相識之人或毫無特殊信賴關係者，
    倘若毫不相識且無特殊信賴關係者無端取得他人帳戶，極可
    能係為將該等帳戶提供作不法使用，並使自己隱身幕後而不
    至於遭到查緝。更何況，不肖份子為掩飾其不法行徑、避免
    執法人員之追究，經常利用他人金融帳戶提款卡、密碼收取
    不法犯罪所得，而後將該不法犯罪所得藉由轉帳到其他帳戶
    後陸續分散、消化或直接提領，藉以造成犯罪所得金流之斷
    點，以隱匿詐欺取財不法所得之去向及逃避司法機關之查緝
    、追訴。且不肖份子為取得他人金融帳戶供犯罪所用，以各
    種有償、無償之方式取得他人金融帳戶，甚至以各種虛偽名
    目取得他人金融帳戶資料使用，致帳戶申請人因而涉犯幫助
    犯罪之罪嫌而遭追訴、處罰，但該等真正從事犯罪之正犯均
    未能查緝到案，而不法所得亦難以追索，更是屢見不鮮，亦
    屬近年來社會生活中所常見，並廣為新聞及電視等大眾傳媒
    所報導，政府及有關單位更無不致力宣導民眾多加注意防範
    。
  ⒋被告於警詢時自陳：我知道帳戶是個人重要身分表徵，代表
    個人在金融服務裡身分之認證等語（見警300號卷第8頁），
    且依被告於本院準備程序所述，被告為高中畢業，當兵時負
    責裝甲車修復，退伍後做過線上陪玩、線上代打、保全等工
    作，案發時被告正值25歲（見本院易字卷第210頁），可認
    被告為成年人、智識非低，係有社會工作經驗、歷練之人，
    又觀其於本院準備程序及審理時面對各項問題均能理解明瞭
    ，顯與一般正常人應答辯解表現無異，對於上述社會通常知
    識當無不知之理。
　⒌刑法第13條所稱之故意本有直接故意（確定故意）與間接故
    意（不確定故意）之別，條文中「行為人對於構成犯罪之事
    實，明知並有意使其發生者」為直接故意，至於「行為人對
    於構成犯罪之事實，預見其發生而其發生並不違背其本意者
    」則屬間接故意；又間接故意與有認識的過失（又稱疏虞過
    失）之區別，在於二者對構成犯罪之事實雖均預見其能發
    生，但前者對其發生並不違背其本意，後者則確信其不發生
    。被告於警詢、本院訊問、準備程序及審理時自陳：「小奇
    」是我駕駛白牌計程車之客人，我沒有他的聯絡方式，我無
    法聯絡到他，我只有將我的電話給他，他都是用未顯示號碼
    打給我，我不知道他的真實姓名，還有他做什麼工作、住在
    哪裡，所以我無法確保他會把東西還給我，也無法保證他拿
    走華南銀行帳戶後，會如何使用等語（見警300號卷第8頁，
    本院朴簡字卷第31頁，本院易字卷第40、192、210至211、2
    80至281頁），顯見被告在未予採取任何足以確認帳戶資料不
    至於用作非法使用之防範措施，仍執意將華南銀行帳戶、○○
    公司及○○○○公司之虛擬貨幣交易帳號等資料，交付不知真實
    基本資料、聯絡電話及方式，不具特別信賴關係，且偶遇之
    「小奇」，並容任該不具特別信賴關係之第三人任意使用上
    揭帳戶，可認其主觀上對於所交付之帳戶資料縱被他人利用作
    為騙取被害人款項之人頭帳戶使用亦未違背本意，而有幫助
    洗錢及幫助詐欺取財之不確定故意。
(三)綜上，被告所辯，均不足採。本案事證明確，被告之犯行，
    堪以認定，應依法論科。
三、論罪：
(一)洗錢防制法所稱之「洗錢」行為，依第2條之規定，係指：
    一、意圖掩飾或隱匿特定犯罪所得來源，或使他人逃避刑事
    追訴，而移轉或變更特定犯罪所得；二、掩飾或隱匿特定犯
    罪所得之本質、來源、去向、所在、所有權、處分權或其他
    權益者；三、收受、持有或使用他人之特定犯罪所得。並於
　　第14條、第15條規定其罰則，俾防範犯罪行為人藉製造資金
    流動軌跡斷點之手段，去化不法利得與犯罪間之聯結。申言
    之，洗錢防制法之立法目的，在於防範及制止因犯第3條所
    列之特定犯罪而取得或變得之財物或財產上利益及其之孳息
    ，藉由包含處置（即將特定犯罪所得直接予以移轉或變更）
    、分層化（即以迂迴層轉、化整為零之多層化包裝方式，掩
    飾或隱匿特定犯罪所得）及整合（即收受、持有或使用他人
    之特定犯罪所得，使之回流至正常金融體系，而得以合法利
    用享受）等各階段之洗錢行為，使其形式上轉換成為合法來
    源，以掩飾或切斷特定犯罪所得與犯罪之關聯性，而藉以逃
    避追訴、處罰。刑法第30條之幫助犯，係以行為人主觀上有
    幫助故意，客觀上有幫助行為，即對於犯罪與正犯有共同認
    識，而以幫助意思，對於正犯資以助力，但未參與實行犯罪
    之行為者而言。幫助犯之故意，除需有認識其行為足以幫助
    他人實現故意不法構成要件之「幫助故意」外，尚需具備幫
    助他人實現該特定不法構成要件之「幫助既遂故意」，惟行
    為人只要概略認識該特定犯罪之不法內涵即可，無庸過於瞭
    解正犯行為之細節或具體內容。此即學理上所謂幫助犯之「
    雙重故意」。金融帳戶乃個人理財工具，依我國現狀，申設
    金融帳戶並無任何特殊限制，且可於不同之金融機構申請多
    數帳戶使用，是依一般人之社會通念，若見他人不以自己名
    義申請帳戶，反而收購或借用別人之金融帳戶以供使用，並
    要求提供提款卡及告知密碼，則提供金融帳戶者主觀上如認
    識該帳戶可能作為對方收受、提領特定犯罪所得使用，對方
    提領後會產生遮斷金流以逃避國家追訴、處罰之效果，仍基
    於幫助之犯意，而提供該帳戶之提款卡及密碼，以利洗錢實
    行，仍可成立一般洗錢罪之幫助犯（最高法院108年度台上
    大字第3101號裁定意旨參照）。
(二)被告將其所有之華南銀行帳戶、○○公司及○○○○公司之虛擬貨
    幣交易帳號等資料，交付予「小奇」使用，屬刑法詐欺取財
    罪、洗錢罪構成要件以外之行為，其既以幫助他人犯罪之意
    思而參與犯罪構成要件以外之行為，核其所為，係犯刑法第
    30條第1項前段、第339條第1項之幫助詐欺取財罪，及刑法
    第30條第1項前段、洗錢防制法第14條第1項之幫助洗錢罪。
    公訴意旨漏未論以幫助洗錢罪，尚有未洽，惟此部分與經聲
    請簡易判決處刑、移送併辦之幫助詐欺取財罪間，具有想像
    競合犯之裁判上一罪關係，為聲請簡易判決處刑、移送併辦
    效力所及，且經本院準備程序及審理時當庭告知此部分罪名
    （見本院易字卷第191、209、271頁），無礙被告防禦權之
    行使，自應併予審理。
(三)被告幫助詐騙集團詐欺如附表編號3所示告訴人乙○○，使其
    接續匯款2筆，各新臺幣（下同）3萬元、2萬9,985元，係就
    同一犯罪構成事實，本於單一犯意接續進行，為接續犯，屬
    包括一罪。
(四)被告以一提供華南銀行帳戶、○○公司及○○○○公司之虛擬貨幣
    交易帳號等資料之幫助行為，幫助詐騙集團成員對告訴人丙○○、丁○○、乙○○詐欺取財、一般洗錢，係一行為觸犯數罪名
    ，為想像競合犯，應從重論以一幫助洗錢罪處斷。
(五)檢察官移送併辦告訴人丙○○部分，與聲請簡易判決處刑書
    之犯罪事實相同，本在聲請簡易判決處刑範圍，本院自應併
    予審理。　　
(六)被告幫助他人實行洗錢之犯罪行為，為幫助犯，爰依刑法第
    30條第2項之規定減輕其刑。
四、茲以行為人之責任為基礎，爰審酌被告得預見社會上以各種
    方式詐財之惡質歪風猖獗，令人防不勝防，復加以詐財者多
    借用他人帳戶致警方追緝困難，詐欺事件層出不窮，手法日
    益翻新，仍將其華南銀行帳戶、○○公司及○○○○公司之虛擬貨
    幣交易帳號，交付予他人使用，助長詐騙集團財產犯罪之風
    氣，紊亂社會正常交易秩序，造成社會互信受損，並使不法
    之徒藉此輕易詐取財物，且使警察機關追查真正幕後詐欺取
    財正犯憑添困擾、助長犯罪，並衡酌其否認犯行，本件告訴
    人3人遭詐騙之金額，共計11萬9,985元，造成之危害，尚未
    與告訴人3人達成和解，賠償告訴人3人之損失，暨其自陳高
    中畢業之智識程度，職業為白牌計程車司機，月薪4萬元至4
    萬5,000元，與女友同住，離婚，有1未成年子女，小孩由前
    妻家人照顧，及其犯罪動機、目的、手段等一切情狀，量處
    如主文所示之刑，就罰金部分，併諭知易服勞役之折算標準
    。又被告所犯之罪並非最重本刑5年以下有期之罪，是縱本
    院判處有期徒刑肆月，依刑法第41條第1項規定之反面解釋
    ，亦不得易科罰金，附此敘明。
五、沒收部分：
(一)按幫助犯僅係對於犯罪構成要件以外行為為加工，並無共同
    犯罪之意思，自不適用該責任共同原則，對於正犯所有供犯
    罪所用之物或犯罪所得之物，亦為沒收之諭知（最高法院89
    年度台上字第6946號判決意旨參照）。本件被告既為洗錢之
　　幫助犯，不適用責任共同原則，對其幫助洗錢之正犯應予沒
    收之詐欺金額，被告毋庸併為沒收或追徵其價額之宣告。
(二)本件被告固將其所有之華南銀行帳戶、○○公司及○○○○公司之
    虛擬貨幣交易帳號等資料，提供予「小奇」使用，並未獲得
    任何好處，為被告於警詢所供承（見警300號卷第8頁），且
    無積極證據證明被告確獲有犯罪所得，爰不予宣告沒收之。
據上論斷，應依刑事訴訟法第299條第1項前段（依判決精簡原則
，僅記載程序法），判決如主文。
本案經檢察官吳咨泓聲請以簡易判決處刑、移送併辦，檢察官蔡
英俊移送併辦，檢察官林俊良、劉達鴻、黃天儀到庭執行職務。
中　　華　　民　　國　　111 　年　　12　　月　　21　　日
                  刑事第四庭  審判長  法　官　陳仁智
　　　　　　　　　                    法  官  陳威憲
　　　　　　　　　                    法  官  林家賢
以上正本證明與原本無異。
如不服本判決應於收受判決後20日內向本院提出上訴書狀，並應
敘述具體理由；其未敘述上訴理由者，應於上訴期間屆滿後20日
內向本院補提理由書（均須按他造當事人之人數附繕本）「切勿
逕送上級法院」。告訴人或被害人如對於本判決不服者，應具備
理由請求檢察官上訴，其上訴期間之計算係以檢察官收受判決正
本之日期為準。
中　　華　　民　　國　　111 　年　　12　　月　　21　　日
                                      書記官  張子涵
附錄法條：　
【洗錢防制法第14條】
有第二條各款所列洗錢行為者，處7年以下有期徒刑，併科新臺
幣5百萬元以下罰金。
前項之未遂犯罰之。
前二項情形，不得科以超過其特定犯罪所定最重本刑之刑。
【刑法第339條】
意圖為自己或第三人不法之所有，以詐術使人將本人或第三人之
物交付者，處5年以下有期徒刑、拘役或科或併科50萬元以下罰
金。
以前項方法得財產上不法之利益或使第三人得之者，亦同。
前二項之未遂犯罰之。　
附表：
編號 告訴人 匯款時間 匯款金額 (新臺幣) 詐騙方式 證據出處 1 丙○○ 109年8月25日15時8分許 3萬元 詐騙集團成員暱稱 「思彤」之人以line向丙○○佯稱：有一投資管道，可投資黃金、白銀、外匯賺錢等語，致丙○○陷於錯誤，於左列時間匯款左列金額至指定帳戶。 ⑴告訴人丙○○於警詢時之證述（警300號卷第38至40頁）。 ⑵陳報單、受理各類案件紀錄表及報案三聯單(警300號卷第41至42頁)。 ⑶內政部警政署反詐騙諮詢專線紀錄表(警300號卷第42頁反面至43頁)。 ⑷受理詐騙帳戶通報警示簡便格式表(警300號卷第   43頁反面)。 ⑸金融機構協助受詐騙民眾通知疑似警示帳戶通報單(警300號卷第   44頁)。 ⑹通訊軟體LINE訊息擷圖及交易明細擷圖(警300號卷第50頁反面至   57頁反面、58頁   反面)。 ⑺外幣帳戶及證券證書擷圖(警300號卷第58頁)。 2 丁○○ 109年8月25日16時59分許 3萬元 詐騙集團成員以line向丁○○佯稱：有一外匯投資網站IFC外匯交易平台，可買賣外匯賺錢等語，致丁○○陷於錯誤，依其指示，於左列時間匯款左列金額至指定帳戶。 ⑴告訴人丁○○於警詢時之證述（見警300號卷第63至64頁反面）。 ⑵陳報單、受理刑事案件報案三聯單(警300號卷第   65頁正反面)。 ⑶陽信商業銀行客戶對帳單暨交易明細表(警300號卷第66頁反面)。 ⑷通訊軟體LINE訊息擷圖(警300號卷第67頁反面至   75頁)。 ⑸受理詐騙帳戶通報警示簡便格式表(警300號卷第   80反頁)。 ⑹金融機構聯防機制通報單、金融機構協助受詐騙民眾通知疑似警示帳戶簡便格式表、通報單(警300號卷第76頁、80頁反面至81頁)。  3 乙○○ 109年8月25日14時52分許 3萬元 詐騙集團成員佯裝 彰化群益證券外匯投資員而致電乙○○，邀約其投資IFC網站，並稱保證獲利，致乙○○陷於錯誤，於左列時間匯款左列金額至指定帳戶。 ⑴告訴人乙○○於警詢時之證述（偵28460號卷第9至12頁）。 ⑵受理詐騙帳戶通報警示簡便格式表(偵字第28460號卷第37頁)。 ⑶金融機構協助受詐騙民眾通知疑似警示帳戶通報單、金融機構聯防機制通報單(偵字第28460號卷第39至41頁) 。 ⑷內政部警政署反詐騙諮詢專線紀錄表(偵字第28460號卷第47至48頁)。 ⑸郵政自動櫃員機交易明細表影本(偵字第28460號卷第49頁)。 ⑹通訊軟體LINE訊息擷圖(偵字第28460號卷第51至57頁) 。 ⑺郵政存簿儲金帳戶存摺封面暨內頁交易明細影本(偵字第28460號卷第59頁)。 ⑻受理刑事案件報案三聯單、受理各類案件紀錄表(偵字第28460號卷第61至63頁)。   109年8月25日15時31分許 2萬9,985元